臺灣彰化地方法院刑事判決　　　　　　　　　　　　　九十一年度交訴字第六號
　　公　訴　人　臺灣彰化地方法院檢察署檢察官
　　被　　　告　甲○○
　　選任辯護人　莊崇意
右列被告因過失致死案件，經檢察官提起公訴（九十一年度偵字第一一六二號），本
院判決如左：
    主      文
甲○○因過失致人於死，處有期徒刑壹年，緩刑肆年，緩刑期中付保護管束。
    事      實
一、甲○○於民國九十年十二月十六日上午十一時三十分許，駕駛車號Ａ六─五二九
    三號自小客貨箱型車，沿彰化縣溪湖鎮○○里○○路由南往北方向行駛至與西安
    路交岔路口時，適遇楊儒森無照駕駛車號ＫＴＫ─七二三號之重型機車，沿彰化
    縣溪湖鎮○○路由西往東方向行駛。甲○○本應注意車前狀況，隨時採取必要之
    安全措施及行經無號誌交岔路口時，應減速慢行作隨時停車準備之規定．而依當
    時情形，亦無不能注意之情事，竟疏於注意，在郊外道路行車速度時速不得超過
    六十公里，因以時速約八十公里之速度超速行駛，致煞避不及，撞及沿彰化縣溪
    湖鎮○○路由西往東方向行駛，正欲通過上開交岔路口之楊儒森騎乘之機車右側
    ，致楊儒森受有右額部瘀血、左額部擦傷、右腹下部有創緣不規則小劣傷多處（
    強力拉扯所致）、腹股溝下凹裂傷、右腿包括骨盆骨斷落（強力拉扯所致）、大
    腿、小腿前部擦傷、足背部擦傷、左小腿前部血腫擦傷、陰囊右側裂傷等傷害後
    ，因低容積性休克當場死亡。
二、案經彰化縣警察局溪湖分局報請臺灣彰化地方法院檢察署檢察官相驗後偵查起訴
    。
    理      由
一、右揭犯罪事實，業據被告甲○○分別於警訊及偵審中坦承不諱，並有道路交通事
    故調查報告表、現場及屍體照片十二張附卷可稽。另本件車禍被害人楊儒森確係
    因本件車禍受傷死亡之事實，亦經臺灣彰化地方法院檢察署檢察官督同檢驗員相
    驗屬實，有相驗筆錄、相驗屍體證明書、驗斷書可憑，被告駕車肇事致被害人死
    亡，應已明確。
二、按行車速度，應依標誌之規定，無標誌或標線者，在郊外道路時速不得超過六十
    公里；又汽車行駛時，駕駛人應注意車前狀況，並隨時採取必要之安全措施，及
    駕駛人駕駛車輛行經無號誌之交岔路口時，應減速慢行，並作隨時停車之準備，
    道路交通安全規則第九十三條第一項第一款、第九十四條第三項及第一百零二條
    第一項第二款分別定有明文。被告考領有適當之駕駛執照，已經本院審核無訛及
    道路交通事故調查報告表載明，其當熟知上揭規定，且當時依其情況，又非不能
    注意，竟疏不注意，超速行駛，以致肇事，其有過失至明。再者，本件車禍經檢
    察官送請臺灣省彰化區車輛行車事故鑑定委員會鑑定，亦認「甲○○駕駛自小客
    貨車行經無號誌交岔路口，未減速慢行作隨時停車之準備，且超速行駛，為肇事
    原因」，此有上開鑑定委員會九十一年一月十六日彰鑑字第九一０００一號鑑定
    書函在卷可稽。再如上開檢察官相驗所見，被害人楊儒森確因本件車禍致引起顱
    內出血、頭部外傷及肢體多處外傷等傷害死亡，則被告過失駕車肇事行為，與被
    害人死亡結果間，自具有相當因果關係，從而，被告過失致人於死犯行，洵堪認
    定。
三、至於公訴人認為被告平日以駕駛自小客貨車載運貨物至夜市販賣為業，為從事駕
    駛業務之人，無非係以被告於偵查中供陳：其職業係跑夜市做生意等語（見九十
    年度相字第九四九號相驗卷第二四頁背面），惟被告否認係以該車載貨運貨，因
    被告居住地離夜市甚近，約僅三百公尺，而夜市人多，車輛進入不易，被告平日
    係以推車前往，肇事車輛係以家用及休旅使用為主，並非載貨之用等語，然並不
    能僅以被告駕駛之車輛係自小客貨箱型車，即認定為被告以該車運貨物至夜市販
    賣，係以駕駛為業務或附隨業務，此外又查無其他證據足資證明被告係以從事駕
    駛為業務或附隨業務，公訴人認被告所為係業務過失致人於死犯行，尚乏根據。
    至於辯護人另以被告應符合自首要件，請求引用刑法第六十二條有關自首減刑之
    規定予以減輕其刑云云置辯，經查：本案係因陳金勇於九十年十一時四十三分向
    警方報案一節，業據彰化縣警察局受理各類案件紀錄表載明，並非被告報案，且
    被告亦無法證明陳金勇係受其委託報案，核與自首之要件有別，此部分之辯詞，
    尚難採信。
四、核被告甲○○所為，係犯刑法第二百七十六條第一項之過失致死罪，公訴人認係
    犯同法第二百七十六條第二項之業務過失致死罪，尚有未洽，起訴法條應予變更
    。按行車未遵守交通規則而過失致人於死之行為，雖非如故意行為之惡性重大，
    但因被告行為過於怠忽，驟然釀成此悲劇，死者已無從續行其人生，其家屬之精
    神、心理亦受嚴重創傷，內心之悲痛、遺憾，經久無以平息、彌補，被告之罪責
    ，誠不能視為輕微，本應量以相當刑度，並付執行，不宜輕縱，用彰社會正義，
    方符公允。爰審酌被告之過失程度、所生之危害、肇事後已與被害人家屬達成民
    事和解賠償等一切情狀，量處如主文所示之刑。又查被告前未曾受有期徒刑以上
    刑之宣告，有台灣彰化地方法院檢察署刑案資料查註紀錄表及台灣高等法院被告
    全國前案紀錄表在卷可稽，且其甫值壯年之際，工作事業、家庭婚姻均待其本人
    維繫經營，其因一時怠忽而罹刑章，經此次偵審及刑之宣告後，當能知所警惕，
    本院認所宣告之刑以暫不執行為適當，併諭知緩刑四年，以期其自新、自勵。另
    為促其培養戒慎之生活態度，並強化其自愛愛人之觀念，以免將來再有疏虞或不
    當之行為發生，造成不必要之負累，允宜於緩刑期間內施以適當之教育與約束，
    爰併諭知在緩刑期內付保護管束。
據上論斷，應依刑事訴訟法第二百九十九條第一項前段、第三百條，刑法第二百七十
六條第一項、第七十四條第一款、第九十三條第一項，罰金罰鍰提高標準條例第一條
前段，判決如主文。
本案經檢察官賴志盛到院執行職務。
中    華    民    國    九十一      年      五      月        九        日
                                臺灣彰化地方法院交通法庭
                                    法      官  李  水  源
右正本證明與原本無異。
如不服本判決，應於判決送達後十日內向本院提出上訴狀( 須附繕本 )。
告訴人或被害人對於判決如有不服具備理由請求檢察官上訴者，其上訴期間之計算係
以檢察官收受判決正本之日期為準。
                                    法院書記官  廖  建  興
中    華    民    國    九十一      年      五      月      十  三      日
附錄本案論罪科刑法條全文
刑法第二百七十六條
因過失致人於死者，處二年以下有期徒刑、拘役或二千元以下罰金。
從事業務之人，因業務上之過失犯前項之罪者，處五年以下有期徒刑或拘役，得併科
三千元以下罰金。
